臺灣屏東地方法院刑事判決　　　　　　　　　　　　　九十二年度易緝字第七七號
　　公　訴　人　臺灣屏東地方法院檢察署檢察官
　　被　　　告　乙○○
右被告因違反動產擔保交易法案件，經檢察官提起公訴（九十年度偵字第五九００號
），本院判決如左：
     主  文
乙○○連續動產擔保交易之債務人，意圖不法之利益，將標的物出質，致生損害於債
權人，處拘役參拾日，如易科罰金，以參佰元折算壹日。
     事  實
一、乙○○明知以附條件買賣方式買受動產之動產擔保交易債務人，於取得標的物所
    有權之前，不得擅自處分標的物，竟基於概括犯意，於(一)民國八十九年一月廿五
    日，以動產擔保交易附條件買賣之方式，向匯豐汽車股份有限公司（以下簡稱匯
    豐公司）購買車牌號碼ＺＤ─３１７０號小貨車。約定總價金新台幣卅五萬八千
    八百廿四元，分卅六期給付，每月一期，每期付款一萬二千零九元，在價金未付
    清之前，標的物所有權仍屬於出賣人所有，買受人僅得依約占有使用，不得任意
    遷移或為質押等處分。乙○○在取得標的物之後，僅繳付十六個月之分期價金，
    尚欠十九萬八千一百八十元，即拒不付款，且意圖為自己不法之利益，於九十年
    六月間起，將該標的物出質予高雄某不知名當舖，且逃匿無蹤，致出賣人追索無
    著受有損害。(二)又於九十年六月十六日，以動產擔保交易附條件買賣方式，向聲
    寶股份有限公司（以下簡稱聲寶公司）所屬鳳山店購買聲寶牌機型ＳＣ－二ＰＶ
    五電視機一台。約定總價金一萬五千二百元，分十期給付，頭期款二千一百五十
    元，餘款部分，每月一期，每期付款一千四百五十元，標的物存放地點為高雄縣
    鳳山市○○街二四一號，在價金未付清前，標的物所有權仍屬於出賣人所有，買
    受人僅得依約占有使用，不得任意遷移或為其他處分。乙○○在取得標的物後，
    僅付款頭期款，即拒不付款，復意圖為自己不法之利益，於九十年六月某日，將
    該標的物遷移逃匿不知去向，致出賣人追索無著而受損。
二、案經匯豐公司訴請臺灣屏東地方法院偵查起訴。
     理  由
一、右揭犯罪事實(一)部分：業據被告乙○○坦認屬實，且告訴代理人戊○○於偵查中
    亦到庭指訴：我們在九十年八月六日向法院聲請查封不動產，有去車子約定放置
    處查看，被告已不住那裡，車子也不在那裡等語綦詳，復有附條件買賣契約書、
    動產擔保交易附條件買賣設定登記申請書等各一份在卷為憑，被告自白核與事實
    相符。犯罪事實(二)部分：訊據被告乙○○矢口否認有違反動產擔保交易之行為，
    辯稱：因為我先生生意失敗，積欠工人薪資，工人乘我們不在家時，把電視搬走
    云云。經查：右揭犯罪事實，業據告訴代理人丁○○於偵訊中指訴歷歷，復有聲
    寶牌附條件買賣契約書一份在卷可稽。至於被告雖辯稱：電視機是遭工人擅自搬
    走云云，並聲請傳喚證人即被告之大伯甲○○及員工丙○○，惟由甲○○到庭所
    證：「（知不知道電視機是何人搬走的？）我不知道，我回去時，有問為何電視
    機不見了，我弟弟他們也說不知道」，及丙○○證述：「（知不知道電視機是何
    人搬走的？）我知道是二個人搬的，其中一個叫『樹仔』，還有『阿義』，但是
    我沒有看到，是同事說是他們搬的」等語，顯見證人等證述電視機遭他人搬走，
    均係聽聞自他人，並未親眼目睹，是證人上開證詞尚不足引為被告有利之認定。
 況且被告既一再辯稱電視機是遭自己僱用之工人搬走，然卻遲遲無法提出工人之
    年籍資料以供憑查，被告所辯顯為無據，委不足採。本案事證已明，被告犯行洵
    堪認定。
二、核被告所為，係犯動產擔保交易法第三十八條之罪。被告先後二次犯行，時間緊
    接，方法相同，觸犯構成要件相同之罪名，顯係基於概括犯意為之，應依連續犯
    規定，從犯罪情況較重之出質部分論據，並依法加重其刑。公訴人雖僅就犯罪事
    實(一)部分提起公訴，然檢察官就犯罪事實一部起訴者，效力及於全部，本案未經
    起訴部分，與前揭提起公訴部分，有連續犯關係，已如前述，本院自應就屬裁判
    上一罪之他部一併加以裁判。爰審酌被告犯後已賠償匯豐公司之損失，有代清償
    證明書一紙在卷可按，告訴人所受之損害已減低等情狀，量處如主文所示之刑，
    並諭知易科罰金之折算標準。
據上論斷，應依刑事訴訟法第二百九十九條第一項前段、動產擔保交易法第三十八條
、刑法第十一條前段、第五十六條、第四十一條第一項前段、罰金罰鍰提高標準條例
第一條前段、第二條，判決如主文。
本案經檢察官林津鋒到庭執行職務
中      華      民      國     九十三     年     四     月     十四     日
                                   臺灣屏東地方法院刑事第一庭
                                          審判長  法  官  潘正屏
                                                  法  官  林世民
                                                  法  官  包梅真
右正本證明與原本無異。
如不服本判決應於收受本判決送達後十日內向本院提出上訴書狀，其未敘述上訴理由
者，並得於提起上訴後十日內向本院補提理由書狀（均須按他造當事人之人數附繕本
 ）「切勿逕送上級法院」
                                                  書記官  滕一珍
中      華      民      國     九十三     年     四     月    十四      日
附錄法條：
動產擔保交易法第三十八條
動產擔保交易之債務人，意圖不法之利益，將標的物遷移、出賣、出質、
移轉、抵押或為其他處分，致生損害於債權人者，處三年以下有期徒刑、
拘役或科或併科六千元以下之罰金。
